【裁判字號】    97,交聲,1356
【裁判日期】    980309
【裁判案由】    違反道路交通管理處罰條例聲明異議
【裁判全文】
臺灣桃園地方法院交通事件裁定        97年度交聲字第1356號
                                    97年度交聲字第1359號
原處分機關  交通部公路總局新竹區監理所桃園監理站
異  議  人
即受處分人  甲○○
上列異議人即受處分人因違反道路交通管理處罰條例案件，對於
交通部公路總局新竹區監理所桃園監理站民國97年7 月30日桃監
裁罰字第裁52-AD0000000號、桃監裁罰字第裁52-AD0000000號違
反道路交通管理事件裁決書所為處分聲明異議，本院裁定如下：
    主  文
異議駁回。
    理  由
一、原處分意旨略以：受處分人即異議人甲○○於民國97年6月5
    日晚上10時13分，駕駛車牌號碼8P-4557 號自用小客車行經
    速限為時速80公里之洲美快速道路（南向避車灣處）時，經
    雷達測速測得其行車時速為193 公里，超速113 公里，臺北
    市政府警察局北投分局交通警察大隊警員乃填製北市警交大
    字第AD0000000 號舉發違反道路交通管理事件通知單，並附
    違規採證照片1 張舉發。嗣經原處分機關於97年7 月30日以
    桃監裁罰字第裁52-AD0000000號、桃監裁罰字第裁 52-AD00
    00000 號裁決書認異議人確有「行車速度超過規定之最高時
    速100 公里以上」之違規行為，而裁罰異議人罰鍰新臺幣（
    下同）24,000元、記違規點數3 點、並施以道安講習，以及
    吊扣汽車牌照3 個月之處分。
二、聲明異議意旨略以：異議人固有於上揭時間駕駛車號8P-455
    7 號，中華廠牌、型號Lancer 1.8之自用小客車行駛於前揭
    路段，然該車車齡已屆7 年甚為老舊，亦未曾改裝，況依經
    濟部所公告之Lancer 1.8車輛行駛速度數據資料所示，該車
    於1500公尺內之距離至多僅能加速至時速100 公里，而伊當
    時駕駛上揭車輛之起點為大業路加油站內之停車場，至測速
    照相點之距離僅不過1500公尺，該路段又為上坡路段，以該
    車之馬力與車況而言，實無可能超速至時速193 公里，是原
    處分顯有不當，爰依法聲明異議，請求撤銷原處分。
三、按汽車駕駛人，駕駛汽車行車速度，超過規定之最高時速60
    公里以上，處新臺幣6,000 元以上24,000元以下罰鍰，並吊
    扣該汽車牌照3 個月；汽車駕駛人違反第43條第1 項規定者
    ，並應接受道路交通安全講習，計違規點數3 點，道路交通
    管理處罰條例第43條第1 項第2 款、第4 項、第5 項、第63
    條第1 項第3 款分別定有明文。
四、經查：
(一)、本件異議人駕駛車牌號碼8P-4557 號自用小客車，於97年 6
    月5 日晚上10時13分行經洲美快速道路南向避車灣處，經雷
    達測速器測得其行車速度為193 公里，為警舉發異議人有超
    過該處最高速限（即80公里）100 公里以上之違規，嗣經原
    處分機關依道路交通管理處罰條例第43條第1 項第2 款、第
    4 項、第5 項、第63條第1 項第3 款規定，裁處異議人罰鍰
    24,000元、記違規點數3 點、施以道路安全講習、吊扣汽車
    牌照3 個月，此有上揭裁決書2 份及舉發違規照片1 張在卷
    可佐。
(二)、本件違規路段所設置之固定式自動測速照相儀器，於偵測違
    規行為時，機器之雷達發射具有方向性，當車輛在雷達波之
    範圍內始會被偵測到速度並拍照存證。而該自動測速照相儀
    器為TRAFFIPAX 廠牌、24.125GHz （K-Band）規格之照相式
    雷達測速儀，每年均依規定送經濟部標準檢驗局檢驗，甫於
    96年12月12日檢定合格，有效期限至97年12月31日，故該儀
    器是合法使用，此有臺北市政府警察局北投分局97年9 月 8
    日北市警投分交字第字第09731655600 號函與檢附之上開路
    段現場照片3 張、經濟部標準檢驗局核發之雷達測速儀檢定
    合格證書1 份，及該局97年12月11日北市警投分交字第0973
    2372500 號函文1 紙在卷可稽。
(三)、本件舉發機關所使用之雷達測速照相儀器，既經檢驗合格、
    尚在有效之使用期限內，其於正常使用之情況下所拍攝之相
    片已清晰紀錄異議人所駕駛之車號8P-4557 號車輛，違規日
    期為97年6 月5 日、時間為22時13分（即晚上10時13分）、
    違規路段係洲美快速道路往南方向、該路段最高速限為時速
    80公里、違規車輛之時速為193 公里，且照片中僅見該車輛
    行駛於違規路段等情均甚為明確，此有異議人車輛違規照片
    1 張附卷可憑，尚無證據顯示該機器有故障之虞或所測得之
    數據有何失真情事，其準確度應屬可信。參以雷達測速儀係
    以雷射光束直接瞄準行進中之車輛，車輛如有超出設定之速
    限即立刻鎖定，而雷射是屬於直線不易擴散的光束，車流量
    大小、旁邊是否另有他車行經，均不影響測速之準確性。此
    外，本院復就本件同型號車輛之最高行車速度，以及於實務
    處理上依該型號車輛之馬力有無可能達到行車時速193 公里
    等情，依職權向中華汽車工業股份有限公司函詢，經該公司
    以97年12月17日(97) 中車產工發字第970825 號函覆略以：
    本公司於Lancer1.8L車型開發當時，並未針對最高行車速度
    進行測試等語，是該同型車輛既未經檢測最高行車速度，即
    無法遽認該車輛無行車超過時速193 公里之能力。堪認警員
    依據上開科學儀器測得之數據而取締本件異議人駕車超速違
    規並無誤判之虞。
(四)、異議人雖辯稱其所駕駛之車輛，於1500公尺內之距離內，無
    法加速至時速193 公里云云，惟依異議人所提供之該車時速
    由0 至100 公里之加速時間為10.59 秒此數據計算，則其加
    速度為每秒2.62公尺（計算式：時速100 公里＝秒速 27.78
    公尺，按100 公里×1000公尺÷3600秒＝27.78 ；末速度＝
    初速度＋平均加速度×秒；27.78＝ 0 ＋A ×10.59 ；A ＝
    2.62 m/sec），是該車時速由零加速至100 公里之加速距離
    為147 公尺（計算式：位移＝初速度×時間＋0.5 ×加速度
    ×時間的平方，即0.5 ×2.62×10.59 ×10.59 ＝147） ；
    該車時速由零加速至193 公里之加速距離亦僅需611 公尺（
    計算式：時速193 公里＝秒速56.61 公尺；56.61 = 0 ＋2.
    62×T ，T ＝21.6 sec；位移＝0.5 ×2.62×21.6×21.6＝
    611） ；依上說明，異議人空言主張其所駕車輛，於1500公
    尺內之距離內，無法加速至時速193 公里云云，要屬誤會。
    再參諸卷附之現場照片所示，洲美快速道路南向路段為筆直
    之3 線道快速道路，亦非如異議人所言為上坡路段；況異議
    人所駕駛之中華廠牌、Lancer型號、排氣量1834CC之汽車，
    屬中上品質之家庭房車，其最高行車時速可達若干，實與駕
    駛人之駕駛習慣、駕駛技術、車輛保養狀況、行車時之車流
    量與路況等因素有關，尚難率認上開車輛時速無法達到 193
    公里，而推翻本件經由科學儀器所測得之違規超速數據。
五、綜上所述，本件異議人確有駕駛上開車輛行車速度超過規定
    之最高時速100 公里以上之違規行為，原處分機關依道路交
    通管理處罰條例第43條第1 項第2 款、第4 項、第5 項、第
    63條第1 項第3 款規定，裁處異議人罰鍰24,000元、記違規
    點數3 點、施以道路安全講習、吊扣汽車牌照3 個月，洵屬
    有據。異議人猶執前詞指摘，非有理由，應予駁回。
據上論斷，應依道路交通管理處罰條例第87條第2 項，道路交通
案件處理辦法第19條，裁定如主文。
中    華    民    國    98    年     3    月     9    日
                        交通法庭  法  官  劉淑玲
以上正本證明與原本無異。
如不服本裁定，應於裁定送達後5 日內向本院提出抗告狀。
                                  書記官  黃惠鈴
中    華    民    國    98    年    3     月    10    日


司法院資訊處製作；財團法人民間司法改革基金會備份。
